ACORDAO-COMPLETO-2481615

ACÓRDÃO 8302/2021 ATA 20/2021 - SEGUNDA CÂMARA

VISTOS, relatados e discutidos estes autos de pedido de reexame interposto por Sônia Regina Rego da Costa (XXX.973.299-XX) , servidora aposentada da Universidade Federal de Santa Catarina contra o Acórdão 12261/2020-TCU-Segunda Câmara, que julgou ilegal o ato de aposentadoria da recorrente e de outros servidores e negou-lhes registro, em razão da incorporação indevida aos proventos de aposentadoria da vantagem de horas extras exercidas durante o regime celetista, antes da conversão ao regime jurídico-administrativo pela Lei 8.112/1990,
ACORDAM os Ministros do Tribunal de Contas da União, reunidos em sessão da Segunda Câmara, com base no art. 48 da Lei 8.443/1992, c/c o art. 286 do Regimento Interno, e diante das razões expostas pelo Relator, em
9.1 conhecer do pedido de reexame interposto por  Sonia Regina Rego da Costa, para, no mérito, dar-lhe provimento para tornar sem efeito o Acórdão 12261/2020-TCU-Segunda Câmara;
9.2. reconhecer o registro tácito dos atos iniciais de concessão de aposentadoria de Roberto Jose Dias de Andrade (XXX.500.569-XX) , Sergio Mafra Fernandes (XXX.281.739-XX) e Sônia Regina Rego da Costa (XXX.973.299-XX) ;
9.3. determinar à Sefip que:
9.3.1. no mesmo processo, dê início aos procedimentos destinados à revisão de ofício dos atos de concessão inicial de aposentadoria de Roberto Jose Dias de Andrade, Sergio Mafra Fernandes e Sônia Regina Rego da Costa;
9.3.2.  envie cópia deste Acórdão, acompanhado do Relatório e Voto que o fundamentam, aos servidores aqui arrolados aos demais interessados e à Universidade Federal de Santa Catarina.

Pedido de reexame interpostos por Mariza Cristina Muniz Guedes, servidora aposentada do Tribunal de Justiça do Distrito Federal e Territórios contra o Acórdão 8.232/2020TCU2ª Câmara, que julgou ilegal o ato de aposentadoria e negou-lhe registro, em razão do percebimento indevido da chamada parcela opção, bem como a acumulação indevida com o pagamento de quintos, em inobservância do art. 40, caput e § 2º, da Constituição Federal, com a redação dada pela Emenda Constitucional 20/1998, e da jurisprudência do TCU

Segunda Câmara

Universidade Federal de Santa Catarina.

3. Interessados/Responsáveis/Recorrentes:
3.1. Interessados: Roberto Jose Dias de Andrade (XXX.500.569-XX); Sergio Mafra Fernandes (XXX.281.739-XX); Sônia Regina Rego da Costa (XXX.973.299-XX)
3.2. Recorrente: Sonia Regina Rego da Costa (XXX.973.299-XX).

13.1. Ministros presentes: Bruno Dantas (Presidente), Augusto Nardes e Raimundo Carreiro (Relator).
13.2. Ministro-Substituto presente: Marcos Bemquerer Costa.

RAIMUNDO CARREIRO

Ministro Aroldo Cedraz.

Trata-se de pedido de reexame interposto por Sonia Regina Rego da Costa contra o Acórdão 12261/2020-TCU-Segunda Câmara, relator Min. Aroldo Cedraz (peça 10) , o qual julgou ilegal  o ato de aposentadoria da recorrente e de outros servidores aposentados da Universidade Federal de Santa Catarina, em razão do pagamento da vantagem decorrente de hora extra vinculada ao regime celetista.
2.	Transcrevo a seguir, com ajustes de forma, nos termos do art. 1º, § 3º, inciso I, da Lei nº 8.443/92, a instrução lavrada no âmbito da Secretaria de Recursos (peça 30) , cuja proposta de encaminhamento foi endossada pelo diretor da subunidade (peça 31) e pelo Ministério Público junto ao TCU (peça 32) , na pessoa do Procurador Rodrigo Medeiros de Lima.
"INTRODUÇÃO 
1.	Trata-se de pedido de reexame (peças 17 e 18) interposto pela Sra. Sonia Regina Rego da Costa, ex-servidora da Universidade Federal de Santa Catarina, contra o Acórdão 12261/2020-TCU-Segunda Câmara (peça 10) , que teve como relator o Excelentíssimo Senhor Ministro Aroldo Cedraz. 
1.1. 	A deliberação recorrida apresenta o seguinte teor: 
VISTOS, relatados e discutidos estes autos que tratam dos atos iniciais de concessão de aposentadoria de Roberto José Dias de Andrade, Sérgio Mafra Fernandes e Sônia Regina Rego da Costa, ex-servidores da Universidade Federal de Santa Catarina - UFSC; 
ACORDAM os Ministros do Tribunal de Contas da União, reunidos em Sessão da Segunda Câmara, diante das razões expostas pelo Relator e com fundamento nos arts. 71, inciso III, da Constituição Federal; 1º, inciso V, e 39, inciso II, da Lei 8.443/1992; e 260, § 1o, do Regimento Interno do Tribunal de Contas da União, em: 
9.1. considerar ilegais e recusar o registro dos atos iniciais de concessão de aposentadoria de Roberto José Dias de Andrade, Sérgio Mafra Fernandes e Sônia Regina Rego da Costa; 
9.2. dispensar a devolução dos valores indevidamente recebidos até a data da ciência da presente deliberação, com base no Enunciado 106 da Súmula da Jurisprudência do TCU; 
9.3. determinar à Fundação Universidade Federal de Santa Catarina, com base nos arts. 45 da Lei 8.443/1992, e 4º, inciso I, da Resolução-TCU 315/2020, que: 
9.3.1. exclua a rubrica judicial referente à hora-extra dos proventos dos inativos, comunicando ao TCU, no prazo de 15 (quinze) dias, as providências adotadas, nos termos dos arts. 262, caput, do Regimento Interno do TCU e 8º, caput, da Resolução-TCU 206/2007; 
9.3.2. cadastre novos atos, livres da irregularidade apontada, submetendo-os ao TCU no prazo de 30 (trinta) dias, nos termos dos arts. 262, § 2º, do Regimento Interno do TCU e 19, § 3º, da Instrução Normativa-TCU 78/2018; 
9.3.3. informe aos ex-servidores o teor deste acórdão, encaminhando ao TCU, no prazo de 30 (trinta) dias, comprovante da data de ciência pelos interessados, nos termos do art. 4º, § 3º, da Resolução-TCU 170/2004, alertando-os de que o efeito suspensivo proveniente de eventual interposição de recurso junto ao TCU não os exime da devolução dos valores indevidamente percebidos após a notificação, em caso de não provimento desse recurso (grifos acrescidos) . 
HISTÓRICO  
2.	O ato de aposentadoria da recorrente foi julgado ilegal, em virtude do pagamento da vantagem decorrente de hora extra vinculada ao regime celetista. 
2.1. Observa-se que, nos termos do Enunciado 241, da Súmula de Jurisprudência do TCU, "as vantagens e gratificações incompatíveis com o Regime Jurídico Único, instituído pela Lei 8.112, de 11/12/90, não se incorporam aos proventos nem à remuneração de servidor cujo emprego, regido então pela legislação trabalhista, foi transformado em cargo público por força do art. 243 do citado diploma legal". Portanto, o pagamento da sobredita parcela decorrente da hora extra, não encontra resguardo na jurisprudência desta Corte de Contas. 
ADMISSIBILIDADE 
3. Reitera-se o exame de admissibilidade realizado pelo Sar/Serur (peça 19) , que opinou pelo conhecimento do recurso, nos termos do artigo 48 da Lei 8.443/1992, c/c os artigos 285 e 286, parágrafo único, do RI/TCU, suspendendo-se os efeitos dos subitens 9.1, 9.3, 9.3.1 e 9.3.2 do Acórdão 12261/2020-TCU-Segunda Câmara, em relação à recorrente. O Excelentíssimo Senhor Ministro Raimundo Carreiro, mediante despacho de peça 24, concordou com esta unidade técnica.  
EXAME DE MÉRITO 
4. Delimitação 
4.1. Constitui objeto do presente recurso definir se houve descumprimento de decisão judicial, quanto à incorporação de horas extras. 
5.	Da hora extra judicial 
5.1. A recorrente aduz que as horas extras incorporadas têm origem em deliberações judiciais, com base nos seguintes argumentos: 
5.2. O sindicato representante da categoria dos servidores técnico-administrativos (SINTUFSC) , ajuizou demanda sob nº 2006.72.00009358-8, suspendendo qualquer alteração/supressão pretendida. 
5.3. 	O TRF da 4ª Região assim se pronunciou: 
 (...) 
 Assim, considerando que os servidores percebem a verba a (sic) 20 anos e patente a verossimilhança da decadência, reconsidero a decisão anteriormente tomada e defiro a antecipação dos efeitos da tutela para que a administração da UFSC se abstenha de cortar os valores discutidos na presente ação até o trânsito em julgado da decisão de mérito. 
5.4. A decisão deferiu o pedido a fim de manter o pagamento no seu mérito. Da mesma maneira, houve Recurso Especial, que tramitou no Superior Tribunal de Justiça, sem alteração da decisão. A UFSC foi condenada a dar continuidade no pagamento. 
5.5. Em 2017, após tentativa pela UFSC em retornar o corte dos valores, foi feito cumprimento provisório da decisão judicial sob o nº 5002118-47.2017.404.7200.  
5.6. Ou seja, qualquer tentativa de retirada dos valores recebidos importará em ofensa à decisão judicial anterior, como também na obrigação da UFSC em restabelecer com os valores definidos na mesma decisão, pois a matéria já foi resolvida. 
5.7. Cabe destacar, ainda, que este E. Tribunal também é parte na referida ação e obrigado a cumprir a determinação judicial.  
Análise: 
5.8. Consta, nos autos do TC Processo 031.348/2011-4 (peça 27, p. 9) , o teor do decido no Agravo de Instrumento 5044566-67.2018.4.04.0000/SC, julgado em 3/4/2019: 
AGRAVO DE INSTRUMENTO Nº 5044566-67.2018.4.04.0000/SC  
RELATORA: 	DESEMBARGADORA 	FEDERAL 	VIVIAN 	JOSETE PANTALEÃO CAMINHA  
AGRAVANTE: UNIÃO - ADVOCACIA GERAL DA UNIÃO  
AGRAVADO: SINDICATO DOS TRABALHADORES DA UNIVERSIDADE FEDERAL DE SANTA CATARINASINTUFSC  
ADVOGADO: GUILHERME BELÉM QUERNE  
ADVOGADO: LUCIANA DÁRIO MELLER  
INTERESSADO: UNIVERSIDADE FEDERAL DE SANTA CATARINA - UFSC  
EMENTA 
ADMINISTRATIVO. AGRAVO DE INSTRUMENTO. CUMPRIMENTO PROVISÓRIO DE SENTENÇA. CONTROLE EXTERNO DE LEGALIDADE. ATO DE CONCESSÃO DA APOSENTADORIA. PENSÃO. DECADÊNCIA.  
O Superior Tribunal de Justiça, após ponderar que o termo inicial do prazo decadencial deve ser a decisão do Tribunal de Contas da União que resultou na determinação à Administração para fazer cessar os atos tidos por ilegais, considerou na mesma decisão que no acórdão recorrido não foram especificadas as datas referentes aos atos de aposentação dos servidores e das decisões do TCU, e que não caberia àquela Corte o reexame das provas, sendo inviável, por isso, afastar a decadência administrativa antes reconhecida, o que resultou no desprovimento do recurso da União.  
Foi mantido o reconhecimento da decadência, o que alcança todos os servidores substituídos, sem qualquer ressalva. 
Se o Superior Tribunal de Justiça já consolidou que é inalterável a conclusão do Tribunal Regional Federal da 4ª Região acerca do decurso do prazo decadencial, não cabe a este juízo da execução reinaugurar a discussão em sede de cumprimento de sentença.  
Tampouco compete ao Tribunal de Contas da União adotar entendimento em sentido contrário, para afastar a decadência administrativa, quando a questão já restou decidida em instância superior do Poder Judiciário.  
Não cabe, ao contrário do que afirmou a União, a suspensão do pagamento da rubrica em comento [horas extras] em relação a nenhum servidor, qualquer que seja a data da manifestação do Tribunal de Contas da União.  
ACÓRDÃO 
Vistos e relatados estes autos em que são partes as acima indicadas, a Egrégia 4ª Turma do Tribunal Regional Federal da 4ª Região decidiu, por unanimidade, negar provimento ao agravo de instrumento, nos termos do relatório, votos e notas de julgamento que ficam fazendo parte integrante do presente julgado.  
Porto Alegre, 03 de abril de 2019 (grifos acrescidos) 
5.9. Consta no site do TRF-4ª Região que a deliberação supra transitou em julgado em 26/5/2020.  
5.10. Ex positis, entende-se que, por força de deliberação judicial, na qual foi analisado o entendimento do TCU, o gestor da UFSC tem a obrigação de restabelecer o pagamento das horas extras incorporadas pela servidora durante o regime celetista. 
5.11. No entanto, opina-se pela mantença da negativa de registro do ato de concessão de aposentadoria da recorrente, sem embargo de se tornar sem efeito os subitens 9.3.1 e 9.3.2 do acórdão recorrido.  
5.12.  Referido entendimento encontra amparo na doutrina do eminente Roberto Rosas: 
No S.T.F. asseverou o Ministro Rafael de Barros Monteiro que as decisões do Tribunal de Contas não podem ser revistas pelo Poder Judiciário, a não ser quanto ao seu aspecto formal, palavras corroboradas na mesma assentada pelo Min. Djaci Falcão, considerando essas decisões com força preclusiva (R.E. 55.821 - R.T.J. 43/151) . Ainda quando o ato administrativo seja praticado pelo Tribunal de Justiça, não ficará imune à apreciação do Tribunal de Contas com competência para isso (R.E. 47.390 - R.T.J. 32/115, bem como com o exercício de auditoria financeira e orçamentária sobre as contas dos Três Poderes, inclusive  Legislativo (art. 70, § 3º - Const.) assim interpretado pelo S.T.F. na Representação 764 do Espírito Santo (R.T.J. 50/245) (apud Jorge Ulisses Jacoby Fernandes, in Tribunais de Contas do Brasil, Jurisdição e Competência, Belo Horizonte: Editora Fórum, 2003, p. 153) . 
5.13. É dizer: a competência do TCU, prevista no art. 71, III, da Lei Maior de 1988, de apreciar, para fins de registro, as concessões de aposentadoria, é privativa desta Corte de Contas, sendo que não pode ser revista pelo Judiciário. Assim, independentemente do decidido na justiça federal, deve-se manter o julgamento pela ilegalidade da concessão em apreço. Isso porque essa intelecção preserva a independência e a autonomia constitucional do Tribunal de Contas da União, garantindo, ao mesmo tempo, o respeito à tutela judicial, pois não se determinaria as suspensões dos pagamentos por ela garantidos. 
5.14. Nesse quadro, é de se opinar pela negativa de provimento deste recurso, sem embargo de se tornar sem efeito os subitens 9.3.1 e 9.3.2 do Acórdão 12261/2020-TCU-Segunda Câmara, em relação à recorrente. 
CONCLUSÃO 
6.	Da análise de mérito, conclui-se que a mantença da determinação de exclusão das horas extras implicaria no descumprimento de decisão judicial. 
6.1. Destarte, opina-se pela mantença da negativa de registro do ato de concessão de aposentadoria da recorrente, sem embargo de se tornar sem efeito os subitens 9.3.1 e 9.3.2 do acórdão recorrido.  
PROPOSTA DE ENCAMINHAMENTO 
7. Ante o exposto, submetem-se os autos à consideração superior, propondo-se, com fundamento no art. 48 da Lei 8.443/1992: 
a)	conhecer do recurso interposto, para, no mérito, negar-lhe provimento, sem embargo de se tornar sem efeito os subitens 9.3.1 e 9.3.2 do Acórdão 12261/2020-TCU-Segunda Câmara; 
b)	informar a recorrente e demais interessados do acórdão a ser proferido, destacando que o relatório e o voto que o fundamentam podem ser acessados por meio do endereço eletrônico www.tcu.gov.br/acordaos.
É o relatório.

Procurador Rodrigo Medeiros de Lima.

PEDIDO DE REEXAME. APOSENTADORIA. INCORPORAÇÃO DE HORAS EXTRAS DO REGIME CELETISTA, CUJO CARGO FOI TRANSFORMADO EM ESTATUTÁRIO: IMPOSSIBILIDADE. ILEGALIDADE. NEGATIVA DE REGISTRO. DECISÃO JUDICIAL TRANSITADA EM JULGADO. DECURSO DE CINCO ANOS. REGISTRO TÁCITO. DETERMINAÇÃO PARA REVISÃO DE OFÍCIO. PROVIMENTO.

APOSENTADORIA (APOS)

Secretaria de Recursos (Serur); Secretaria de Fiscalização de Integridade de Atos e Pagamentos de Pessoal e de Benefícios Sociais (Sefip).

Relato o presente pedido de reexame em razão de sorteio realizado nos termos do inciso I do art. 154 do RI/TCU e dos arts. 21 e 22 da Resolução TCU 175/2005 (peça 20) .
2.	Em análise pedido de reexame interposto por Sonia Regina Rego da Costa contra o Acórdão 12261/2020-TCU-Segunda Câmara, relator Min. Aroldo Cedraz (peça 10) , que julgou ilegal o ato de aposentadoria da recorrente e de outros servidores aposentados da Universidade Federal de Santa Catarina, em razão do pagamento da vantagem decorrente de horas extras exercidas durante o regime celetista, antes da conversão dos cargos ao regime jurídico-administrativo por força do art. 243 da Lei 8.112/1990. 
3.	Presentes os requisitos de admissibilidade fixados no art. 48 da Lei 8.443/1992, c/c os arts. 285 e 286 do RI/TCU, impõe-se o conhecimento do recurso, em ratificação ao despacho por mim proferido à peça 24.
4.	O ato de aposentação da servidora foi julgado ilegal em razão da incorporação aos proventos de aposentadoria de rubrica judicial alusiva à hora-extra, considerada irregular por ser uma vantagem do regime celetista incompatível com a situação jurídico-estatutária implementada pela Lei 8.112/1990. Uma vez que o referido pagamento não se amolda à exceção prevista para os casos da transposição ao Regime Jurídico Único, ocorrida em 1ª/1/1991, com o objetivo de assegurar a irredutibilidade da remuneração recebida anteriormente, o Tribunal deliberou pela exclusão da referida rubrica dos proventos da inativa e de outros servidores da UFSC. 
5.	A Secretaria de Recursos analisa o argumento da recorrente de que as horas extras incorporadas têm origem em deliberações judiciais, notadamente no título executivo formado na Ação Coletiva nº 2006.72.00.009358-8/SC, que correu no Tribunal Regional Federal da 4ª Região, ajuizada pelo Sindicato dos Trabalhadores da Universidade Federal de Santa Catarina e examinada definitivamente no Agravo de Instrumento nº 5044566-67.2018.4.04.0000.
6.	A Serur conclui que a deliberação acima transitou em julgado em 26/5/2020, e que o gestor da UFSC tem a obrigação de restabelecer o pagamento das horas extras incorporadas pela servidora durante o regime celetista, devendo-se manter, entretanto, a decisão do TCU pela ilegalidade da concessão em apreço, em penhor do princípio da independência e da autonomia constitucional do Tribunal de Contas da União.
7.	Acolho, na essência, as conclusões exaradas pela Secretaria de Recursos, divergindo tão somente quanto ao encaminhamento proposto, pelas razões que passo a expor.
8.	Esta Corte, ao se debruçar sobre a temática versada nestes autos, tem entendido ser cabível a supressão de vantagens oriundas do regime celetista, ante a impossibilidade da coexistência de vantagens oriundas de diferentes regimes jurídicos funcionais, ainda que decorrentes de decisão judicial, desde que observada a irredutibilidade da remuneração. O mesmo raciocínio vale para as horas extras hauridas durante a submissão à CLT, cujos empregos foram transformados em cargo público por força do art. 243 da Lei 8.112/1990.
9.	Caso tais pagamentos sejam decorrentes de sentenças e decisões judiciais, o Tribunal tem admitido o pagamento de vantagens decorrentes da decisão oriunda do Poder Judiciário, a título de vantagem pessoal nominalmente identificada, após a transposição para o novo regime jurídico único, com vistas a evitar eventual redução de vencimentos, obstada pelo art. 37, XV, da Constituição Federal, hipótese em que a referida parcela seria gradualmente incorporada sempre que houvesse revisão dos vencimentos ou reestruturação da carreira, até a total encampação da vantagem inicial concedida. 
10.	Seguiram nessa vertente, os Acórdão 3919/2016-TCU-Primeira Câmara, rel. Min. Augusto Sherman, 3.611/2015-TCU-1ª Câmara, rel. Min. Benjamin Zymler, 2.868/2007-TCU-2ª Câmara, rel. Min. Aroldo Cedraz e 3.970/2010-TCU-1ª Câmara, rel. Min. Augusto Nardes. Esta Corte aprovou ainda o Enunciado 241 da Súmula de Jurisprudência:
"As vantagens e gratificações incompatíveis com o Regime Jurídico Único, instituído pela Lei nº 8.112, de 11/12/1990, não se incorporam aos proventos nem à remuneração de servidor cujo emprego, regido até então pela legislação trabalhista, foi transformado em cargo público por força do art. 243 do citado diploma legal."
11.	Sem embargo, debruçando-me sobre o caso versado nos autos, verifico, em consonância com o pronunciamento da Serur, que a decisão prolatada no Agravo de Instrumento 5044566-67.2018.4.04.0000/SC, julgado em 3/4/2019 pelo Tribunal Regional Federal da 4ª Região (peça 27, p. 9, TC Processo 031.348/2011-4) , reconheceu o decurso do prazo decadencial com base em entendimento do Superior Tribunal de Justiça, e que não caberia ao Tribunal de Contas da União adotar vertente contrária, em sede de cumprimento de sentença, não cabendo, pois, a suspensão do pagamento da rubrica em comento (horas extras) em relação a nenhum servidor substituído na referida ação, qualquer que seja a data da manifestação do Tribunal de Contas da União.
12.	A Serur, com anuência do MP/TCU, propõe a negativa de registro do ato de concessão de aposentadoria, sem prejuízo de tornar sem efeito os subitens 9.3.1 e 9.3.2 do acórdão recorrido, o que na prática mantém o pagamento das referidas rubricas tal qual foram incorporadas, visto que a manutenção dos referidos subitens implicaria em descumprimento de decisão judicial. 
13.	Divirjo do encaminhamento alvitrado. 
14.	Referida decisão judicial foi prolatada pelo TRF 4ª Região antes do julgamento, pelo Supremo Tribunal Federal, do Recurso Extraordinário 636.553/RS, que apreciando o Tema 445 de repercussão geral, fixou a seguinte tese:
Em atenção aos princípios da segurança jurídica e da confiança legítima, os Tribunais de Contas estão sujeitos ao prazo de 5 anos para o julgamento da legalidade do ato de concessão inicial de aposentadoria, reforma ou pensão, a contar da chegada do processo à respectiva Corte de Contas
15.	No julgamento dos embargos de declaração, o E. relator no STF, Min. Gilmar Mendes, permitiu a aplicação de novo prazo quinquenal, com fundamento no art. 54 da Lei 9.784/1999, para que o TCU proceda à revisão do ato tacitamente registrado, litteris: "passado esse prazo [de cinco anos, contado de forma ininterrupta, a partir da chegada do processo à corte de contas] sem finalização do processo, o ato restará automaticamente estabilizado. Abre-se, a partir daí, a possibilidade de sua revisão, nos termos do art. 54 da Lei 9.873/1999".
16.	Significa dizer, consoante a tese fixada no Acórdão 122/2021-TCU-Plenário, que após o prazo de cinco anos da entrada do ato de admissão, aposentadoria, reserva ou pensão nesta Corte, sem apreciação pelo Tribunal, o ato deve ser considerado "tacitamente registrado".
17.	Ainda segundo o mesmo acórdão, não obstante esse registro tácito é possível ainda à Corte de Contas proceder à sua revisão, também no prazo de 5 anos, com base no aludido artigo da Lei de processo administrativo, em perfeita consonância com a decisão do Supremo.
18.	Desse modo, entendo que a prerrogativa do TCU para rever de ofício o ato em comento não está obstada pela decadência, em razão do entendimento sufragado pela Suprema Corte. 
19.	De outra borda, reconheço já ter escoado o prazo de cinco anos da disponibilização ao TCU do ato de aposentadoria ora discutido, o que impõe o reconhecimento tácito do seu registro, sem prejuízo da determinação à Sefip para que dê início aos procedimentos destinados à revisão de ofício do referido ato, no sentido de converter as parcelas relativas às horas extras incorporadas por força de decisão judicial em Vantagem Pessoal Nominalmente Identificada (VPNI) , a ser absorvida por futuros reajustes e/ou reestruturações de carreira em benefício da servidora.
20.	Ademais, por força de aplicação do art. 161 do Regimento Interno do TCU, apesar de o recurso de reconsideração ter sido interposto apenas pela Sra. Sônia Regina Rêgo da Costa (343.973.299-15) , entendo que as circunstâncias objetivas aqui presentes podem aproveitar aos demais servidores aposentados alcançados pelo Acórdão 12261/2020-TCU-Segunda Câmara, a saber Roberto José Dias de Andrade (341.500.569-00) e Sérgio Mafra Fernandes (375.281.739-91) . 
21.	Desse modo, divirjo da proposta alvitrada pela Sefip e referendada pelo MP/TCU para dar provimento ao presente pedido de reexame no sentido de tornar sem efeito o acórdão recorrido, e reconhecer os registros tácitos em 15/3/2021 do ato de aposentadoria de Roberto José Dias de Andrade, em 9/3/2021 do ato de aposentadoria de Sérgio Mafra Fernandes, e em 3/12/2020 do ato de aposentadoria de Sônia Regina Rêgo da Costa, conforme as respectivas datas de entrada nesta Corte indicadas às peças 3-5, p. 1. 
22.	Deverá ainda a Sefip proceder à revisão de ofício dos referidos atos, com a abertura do contraditório e da ampla defesa, para que proceda à eventual determinação da conversão das referidas verbas de horas extras incorporadas durante o regime celetista em Vantagem Pessoal Nominalmente Identificada (VPNI) , a ser absorvida por futuros reajustes e/ou reestruturações de carreira em benefício dos servidores.
23.	Pelo exposto, VOTO por que o Tribunal adote o Acórdão que ora submeto à apreciação deste Colegiado
TCU, Sala das Sessões Ministro Luciano Brandão Alves de Souza, em 15 de junho de 2021.
RAIMUNDO CARREIRO 
Relator